【裁判字號】    98,訴,933
【裁判日期】    980825
【裁判案由】    清償借款
【裁判全文】
臺灣高雄地方法院民事判決               98年度訴字第933號
原      告  台灣土地銀行股份有限公司
法定代理人  戊○○
訴訟代理人  丙○○
被      告  丁○○
            甲○○
兼前二人共同
訴訟代理人  乙○○
上列當事人間請求清償借款事件，經本院於民國98年8 月11日言
詞辯論終結，判決如下：
    主  文
被告應連帶給付原告新臺幣肆佰零貳萬壹仟捌佰零肆元，及自民
國九十七年九月九日起至清償日止，按週年利率百分之四點二八
計算之利息，並自民國九十七年十月十日起至清償日止，其逾期
清償在六個月以內者，按上開利率百分之十，逾期清償在六個月
以上者，其超過六個月部分，按上開利率百分之二十計算之違約
金。
訴訟費用新臺幣肆萬零捌佰玖拾柒元由被告連帶負擔。
    事實及理由
一、原告起訴主張：被告丁○○於民國86年2 月24日邀同被告乙
    ○○、甲○○為連帶債務人、連帶保證人，簽立借據乙紙向
    原告借款新臺幣（下同）565 萬元，並於同年9 月9 日交付
    上開款項，約定借款期間自86年9 月9 日起至106 年9 月9
    日止，依年金法分240 期按月攤還本息，利息按原告公告指
    數型房貸指標利率加計3.5%機動計算，如未按期繳款時，視
    為借款全部到期，除依借款利率給付遲延利息外，並自逾期
    之日起6 個月以內者，按上開利率10% ，逾期超過6 個月者
    ，按上開利率20% 計付違約金。詎被告丁○○借款後，自97
    年9 月8 日起即拒不繳款，尚欠本金4,021,804 元未清償，
    又被告乙○○、甲○○為連帶債務人及連帶保證人，就系爭
    借款自應負連帶清償責任等情，爰依消費借貸及連帶保證之
    法律關係，求為判決如主文第1 項所示。
二、被告對原告主張之事實及請求之債務金額並無爭執，僅以違
    約金過高，依消費者保護法第12條之規定，對被告顯失公平
    而有違誠信原則，原告就違約金之請求應無理由等語置辯，
    並聲明求為判決：原告之訴駁回。
三、按稱消費借貸者，謂當事人一方移轉金錢或其他代替物之所
    有權於他方，而約定他方以種類、品質、數量相同之物返還
    之契約；借用人應於約定期限內，返還與借用物種類、品質
    、數量相同之物；遲延之債務，以支付金錢為標的者，債權
    人得請求依法定利率計算之遲延利息。但約定利率較高者，
    仍從其約定利率；當事人得約定債務人於債務不履行時，應
    支付違約金，民法第474 條第1 項、第478 條前段、第233
    條第1 項及第250 條第1 項分別定有明文。而保證債務之所
    謂連帶，係指保證人與主債務人負同一債務，對於債權人各
    負全部給付之責任者而言，此觀諸民法第272 條第1 項規定
    連帶債務之文義即明，有最高法院45年臺上字第1426號判例
    可資參照。
四、經查，本件原告主張之前揭事實，有原告提出之借據、增補
    契約書、客戶往來明細資料等件為證，堪認原告之主張為真
    實。被告雖以原告所請求之違約金達年利率10% 及20% ，顯
    屬過高，依消費者保護法第12條之規定觀之顯失公平等語為
    辯。惟查原告所主張之違約金，係「逾期之日起6 個月以內
    者，按上開利率（即利息之利率）10% ，逾期超過6 個月者
    ，按上開利率20% 計付」，而本件原告請求利息之年利率為
    4.28% ，以此計算其逾期之日起6 個月以內之違約金年利率
    為0.428%（計算式：4.28%x10%） ，逾期超過6 個月者，違
    約金年利率為0.856%（計算式：4.28%x20%） ，是被告辯稱
    原告請求年利率10% 及20% 之違約金，容有誤會。而消費者
    保護法雖禁止使用定型化契約者約定過於嚴苛而失公平之條
    款，以保障消費者之權益，然在合理範圍內之約定，則仍屬
    契約自由之範疇，不得認為無效，而原告主張之違約金年利
    率分別為0.428%及0.856%，尚難認為顯然過高而失公平，應
    屬合理，被告辯稱其違反消保法而無效，為無理由。是被告
    丁○○為本件債務之借款人，未依約清償本息，依本件契約
    之約定，全部債務視為到期，被告乙○○、甲○○為連帶保
    證人，應負連帶責任。從而原告依消費借貸及連帶保證之法
    律關係，請求被告連帶給付如主文第1 項所示金額、利息及
    違約金，洵屬有據，應予准許。
五、本件原告全部勝訴，訴訟費用僅裁判費40,897元，依民事訴
    訟法第85條第2 項規定，應由被告連帶負擔。
六、據上論結，本件原告之訴為有理由，依民事訴訟法第85條第
    2 項，判決如主文。
中    華    民    國    98    年    8     月    25    日
                  民事第四庭    法  官  王奕勛
上為正本係照原本作成。
如不服本判決，應於送達後20日內，向本院提出上訴狀並表明上
訴理由，如於本判決宣示後送達前提起上訴者，應於判決送達後
10日內補提上訴理由書（須附繕本）。
中    華    民    國    98    年    8     月    25    日
                                書記官  王資惠


司法院資訊處製作；財團法人民間司法改革基金會備份。
